【裁判字號】    90,訴,506
【裁判日期】    920108
【裁判案由】    搶奪
【裁判全文】
臺灣臺北地方法院刑事判決                            九十年度訴字第五六號
    公  訴  人  臺灣臺北地方法院檢察署檢察官
    被      告  戊○○  男三十.
    選任辯護人  陳智義律師
右列被告因搶奪案件，經檢察官提起公訴（九十年度偵字第七００九號），本院判決
如左：
    主  文
戊○○無罪。
    理  由
一、公訴意旨略以：被告戊○○意圖為自已不法所有，於民國八十九年十一月二十五
    日二十三時許，騎乘車號ＢＶＯ─七八七號紅色重型機車，在臺北市區伺機行搶
    。行經臺北市○○區○○路四段三四五巷四弄四十三號前，適見徒步獨自行走之
    丙○○，遂尾隨其後並乘其不備強行搶奪其內含有信用卡、提款卡、汽車駕照、
    ＰＤＡ電子記事簿、鑰匙及ＮＯＫＩＡ３３１０行動電話乙支之手提包一只，得
    手後迅速逃離現場，嗣經警循丙○○遭搶之行動電話，於九十年三月二日十六時
    三十分許，在臺北市大安區○○○路○段六十二號十二樓Ｂ室被告租屋處查獲，
    並扣得丙○○所有ＮＯＫＩＡ３３１０之行動電話乙支，因認被告涉有刑法第三
    百二十五條第一項之搶奪罪嫌。
二、按犯罪事實應依證據認定之，無證據不得推定其犯罪事實，又不能證明被告犯罪
    者，應諭知無罪之判決，刑事訴訟法第一百五十四條、第三百零一條第一項定有
    明文。次按，認定犯罪事實應憑積極證據，倘積極證據不足以為不利於被告事實
    之認定時，即應為有利被告之認定，更不必有何有利之證據，最高法院著有三十
    年上字第八一六號判例，所謂「積極證據足以為不利於被告事實之認定」者，依
    同院七十六年臺上字第四九八六號判例意旨，係指據為訴訟上證明之全般證據資
    料，在客觀上已達於通常一般之人均不致有所懷疑，而得確信被告確曾犯罪之程
    度；若未達到此一程度，而有合理之懷疑存在，即無從為被告有罪之確信時，自
    應為被告無罪之判決。又刑事訴訟法第一百五十六條第二項規定，被告雖經自白
    ，仍應調查其他必要之證據，以察其是否與事實相符，立法目的乃欲以補強證據
    擔保自白之真實性；亦即以補強證據之存在，藉之限制自白在證據上之價值。而
    所謂補強證據，則指除該自白本身外，其他足資以證明自白之犯罪事實確具有相
    當程度真實性之證據而言，雖其所補強者，非以事實之全部為必要，但亦須因補
    強證據與自白之相互利用，而足使犯罪事實獲得確信者，始足當之，最高法院七
    十四年台覆字第十號判例意旨亦可參照。
三、公訴意旨認被告戊○○涉有搶奪罪嫌，無非係以被告戊○○於警偵訊中之自白、
    證人丙○○、乙○○之證述、臺灣大哥大公司出具被告租用之00000000
    00號行動電話反查紀錄表、九十年三月二日在被告臺北市大安區○○○路○段
    六二號十二樓Ｂ室住處搜索扣得ＮＯＫＩＡ３３１０行動電話乙支等為其論據。
    訊據被告戊○○堅詞否認有何搶奪犯行，辯稱：搜索扣得之ＮＯＫＩＡ３３１０
    行動電話乙支乃伊於八十九年十一月底某日於萬華夜市以新臺幣（下同）九百元
    之代價購得等語。經查：
    (一)被告固於警偵訊中坦承確有於八十九年十一月廿五日晚間十一時許騎乘所有Ｂ
      ＶＯ—七八七號重型機車行經臺北市○○區○○路四段三四五巷四弄四三號前
      ，以不法腕力搶奪路人之手提包一只，並將手提包內ＮＯＫＩＡ３３１０行動
      電話乙支充作己用，其餘物品均丟棄於新生南路橋下等語；惟查，被告嗣於本
      院審理中翻異前詞，堅詞否認有何搶奪犯行，指稱係製作筆錄之警員恐嚇要將
      伊女友徐儀貞一併移送，伊迫不得已才承認云云，對此證人即九十年三月二日
      為被告製作筆錄之臺北市政府警察局大安分局刑事組偵查員丁○○業證稱被告
      係本於自由意志坦承犯行，並無恐嚇脅迫情事等語明確（見本院九十年七月十
      日訊問筆錄），且該次警訊之錄音帶已因九十年九月十七日納莉風災來襲而滅
      失，亦經臺北市政府警察局中山分局九十年十二月二十一日北市警中分刑字第
      九０六六一二七八００號函覆屬實，況被告於檢察官複訊時亦自白確有搶奪犯
      行，準此雖無從認定被告於警偵訊中有反於自由意志而為自白之情形，然關於
      犯罪事實之證明，依前揭說明，仍須有其他積極證據之補強，以達無合理懷疑
      、得確信被告確曾犯罪之程度，先予敘明。
    (二)證人即被害人丙○○固指稱：伊於八十九年十一月廿五日晚間十一時三十分步
      行返家，行經臺北市○○區○○路四段三四五巷四弄四十三號前，突遭一騎乘
      車號似有ＯＶＥ、或ＯＶＬ、或ＯＶＩ等字母之重型機車、著米灰色外套、戴
      銀色半罩式安全帽、身材微胖之人搶奪伊手中紅磚色手提包（內有信用卡二張
      、提款卡二張、汽車駕照、ＰＤＡ電子記事簿、鑰匙、ＮＯＫＩＡ３３１０銀
      色行動電話乙支（含0000000000號ＳＩＭ卡）等物）後逃逸；又證
      人即被告女友乙○○於警訊中亦證稱被告平日騎乘紅色重型機車、曾見過被告
      著米黃色外套、戴半罩式安全帽等語，然證人丙○○並無法明確指認被告，騎
      所指犯人穿著、車輛情形，於日常生活中又非罕見，即令證人乙○○所證被告
      穿著、車輛與證人丙○○所指類似，憑此亦不足為被告不利之認定。
    (三)臺北市政府警察局大安分局於九十年三月二日持臺灣臺北地方法院檢察署檢察
      官開立之搜索票，在被告位於臺北市大安區○○○路○段六十二號十二樓Ｂ室
      搜索扣得ＮＯＫＩＡ３３１０綠色行動電話乙支，有搜索票、搜索扣押證明筆
      錄、照片二幀可據。證人丙○○雖於警訊中指稱該行動電話即係伊遭搶奪之行
      動電話，僅外殼不同等語，並經警將該行動電話發還證人丙○○，有贓物認領
      保管單一紙存卷。然核閱前揭臺灣大哥大公司出具之行動電話反查紀錄表（見
      偵卷第十五頁）及卷附申裝人資料表（見本院卷第一二二頁），被告租用之0
      000000000號行動電話門號，固然曾於八十九年十一月二十六日使用
      序號（ＩＭＥＩ）000000000000000號之行動電話，惟卷附警
      訊筆錄及前揭贓物認領保管單上所填載搜索扣押並發還證人丙○○之行動電話
      序號則為000000000000000號；且證人丙○○指稱遭搶奪之行
      動電話外殼為銀色，被告遭搜索扣押之行動電話則為綠色，被告及證人乙○○
      另供、證稱該行動電話原為藍色，事後購買綠色外殼更換等語，亦與證人丙○○前述遭搶行動電話之外觀不同；又前揭反查紀錄表上僅顯示被告之0000
      000000號行動電話門號曾使用000000000000000號之行
      動電話，並無證人丙○○租用0000000000號門號使用該行動電話之
      紀錄，核與臺灣臺北地方法院檢察署九十年偵字第一五七九六號卷（移送併辦
      案件、詳如後述）內所示000000000000000序號行動電話反查
      紀錄上併列有被告0000000000號、被害人甲○○○0000000
      000號行動電話門號之情形不同，亦無從認定反查紀錄上所示000000
      000000000號之行動電話即為證人丙○○遭搶之行動電話序號；經本
      院訊之證人丙○○，其亦證稱：「我不知道我手機的序號，也無法確認領回的
      手機就是當初我遭搶的手機，因為尋獲的手機跟我被搶時的手機外殼已經不同
      ，是警察告訴我根據我之前的通聯紀錄而查出我手機的序號，並因此確認該尋
      獲的手機是我被搶的手機。」「（購買手機的原始資料？）不在了，無法提供
      。」等語（見本院卷第一九八頁）。依前所述，既無法確認證人丙○○遭搶之
      行動電話即為搜索扣押之行動電話，亦無法確認證人丙○○遭搶之行動電話序
      號即為前揭反查紀錄表上顯示之被告使用過之行動電話序號，自不能僅以證人
      丙○○於警訊中指認扣押之行動電話即為伊遭搶之行動電話並領回該行動電話
      ，遽認被告確曾使用丙○○遭搶之行動電話，而為被告不利之認定。
四、綜上所述，被告雖曾於警偵訊中自白有搶奪犯行，然被告嗣於本院審理中已否認
    犯行，且僅有證人即被害人丙○○證述於公訴意旨所指時地遭人騎機車搶奪之事
    ，並無其他證據足以補強被告前開自白而擔保該自白之真實性，此外，復查無其
    他積極證據足資證明被告確有公訴意旨所指犯行，不能證明被告犯罪，依前揭說
    明，自應為被告無罪之判決。
五、移送併辦意旨略以：被告戊○○於八十九年十一月十日晚間九時三十分許，騎乘
    機車在臺北市○○○路○段五十九巷廿一號前，搶奪被害人甲○○○所有男用手
    提包（內有四萬元、信用卡三枚、居留證一紙、摩托羅拉太極型行動電話一具、
    提款卡一枚、駕照一張等物）一只，涉有搶奪罪嫌，並與公訴意旨具有裁判上一
    罪之關係等語。惟公訴意旨認被告涉有搶奪罪嫌部分，業經本院認為不能證明被
    告犯罪而諭知無罪，已如前述，移送併辦部分，本院自無從併為審理，應退回由
    檢察官另行依法辦理，末此敘明。
據上論斷，應依刑事訴訟法第三百零一條第一項，判決如主文。
本案經檢察官許祥珍到庭執行職務
中      華      民      國    九十二    年      一      月      八      日
                                      臺灣臺北地方法院刑事第八庭
                                          審判長法  官  王淑滿
                                                法  官  宋松璟
                                                法  官  張永宏
右正本證明與原本無異。
如不服本判決，應於判決送達後十日內，向本院提出上訴狀。
                                                書記官  高永珍
中      華      民      國    九十二    年      一      月      八      日


司法院資訊處製作；財團法人民間司法改革基金會備份。
